臺灣宜蘭地方法院刑事判決　　　　　　　 96年度訴字第309號
公　訴　人　臺灣宜蘭地方法院檢察署檢察官
被　　　告　乙○○
指定辯護人　本院　公設辯護人　丙○○
上列被告因偽造貨幣案件，經檢察官提起公訴（96年度偵字第36
14號），本院判決如下：
    主  文
乙○○行使偽造之通用紙幣，未遂，處有期徒刑壹年拾月。扣案
偽造之壹仟元通用紙幣壹張（號碼EB716225XQ）沒收之。
    事  實
壹、乙○○於民國95年9月25日下午5時10分許，明知其持有之新
    臺幣（下同）千元紙幣1張（號碼EB716225XQ）係偽造之紙
    幣，竟仍持該張偽造之千元紙幣，連同2個10元真實硬幣，
    至宜蘭縣宜蘭市○○路○段161號之「悟饕池上飯包店」購買
    價值60元之便當2個，嗣因「悟饕池上飯包店」店員甲○○
    收受後，發現該張千元紙幣顯屬偽鈔而未能得逞，甲○○旋
    即報警，並將偽造之千元紙幣交警處理，始為警查知上情。
貳、案經宜蘭縣警察局宜蘭分局報由臺灣宜蘭地方法院檢察署檢
    察官偵查起訴。
    理  由
壹、證據能力部分：
一、按被告以外之人於審判外之言詞或書面陳述，除法律有規定
    者外，不得作為證據，刑事訴訟法第159條第1項定有明文。
    ，查證人甲○○於警詢中之陳述，係屬於被告以外之人於審
    判外之陳述，被告並已否認上開陳述之證據能力，復無同法
    第159條之2至159條之5之例外可得為證據之情形，則依上開
    法條規定，證人甲○○於警詢中之陳述，無證據能力。
二、臺灣桃園地方法院檢察署95年度偵字第15055號不起訴處分
    書，因本件被告所行使偽鈔與其在該案所行使者之號碼相近
    ，與本案具有關連性，應有證據能力。
貳、實體部分：
一、訊據被告矢口否認上揭犯行，辯稱：該千元紙幣可能係其母
    親所給，或是賣鹹水雞收到，不知道該千元紙鈔為偽鈔，且
    僅使用1張，與一般行使偽鈔之數量較大者不同云云。經查
    ：
（一）扣案號碼EB716225XQ之千元紙幣1張，經送中央印製廠鑑
      定，認：「該張壹仟元偽鈔係以彩色噴墨方式仿印，無凹
      版印紋凸起效果，紙質非鈔卷紙，水印以灰色墨在紙張背
      面仿製，安全線以燙印箔膜（含面額數字）仿鈔券正面五
      段裸露部分，左下角面額數字以亮光物質仿折光變色油墨
      」，有中央印製廠函鈔卷鑑定報告在卷可稽（詳95年度偵
      字第3614號卷第22頁），足證其偽鈔之事實。
（二）證人甲○○於偵查及審理中均證稱：被告於上開時間，持
      偽造千元鈔1張及2個10元至「悟饕池上飯包店」向伊購買
      價值60元之便當2個，伊發現該紙鈔顏色不大一樣，認為
      是偽鈔等語（詳同上卷第26、27頁，本院卷第35頁），足
      證被告確有持上開千元偽鈔向證人甲○○購買便當，惟因
      該紙鈔顏色與真鈔不同，即遭甲○○查知之事實。
（三）被告雖辯稱該千元紙幣可能係其母親所給，或是賣鹹水雞
      收到，不知該紙幣為偽鈔云云。惟查被告供稱與徐嘉偉、
      徐嘉祥之母朱成女一起擺攤賣鹹水雞，於95年9月25日係
      與徐嘉偉、徐嘉祥、楊彥峰及林勃廷欲一同至花蓮玩等語
      （詳本院卷第40、42頁）。而徐嘉偉、徐嘉祥、楊彥峰、
      林勃廷於本案發生後2日內，在羅東、花蓮、臺東等地行
      使偽鈔共10次，偽鈔之號碼為EB716225XQ、LM564225XQ、
      ET336810PL、LM564646XQ、LM564242XQ；又林勃廷於95年
      1月19日在臺北、宜蘭礁溪等地，及於同年6月24日在桃園
      平鎮行使偽鈔，偽鈔號碼LM564242XQ、LM564646XQ、LM56
      4225XQ、ET336810P之情，有臺灣臺東地方法院95年度訴
      字第287號、臺灣士林地方法院95年度訴字第1222號、臺
      灣高等法院96年度上訴字第2550號判決書在卷可稽（詳本
      院卷第70至77頁、第78至86頁、第87至95頁），其中號碼
      EB716225XQ與本案被告所行使者相同。再被告自承現居臺
      北市士林區○○○路41巷1弄5號5樓上之加蓋等語（詳本
      院卷第40頁），而朱成女、徐嘉偉、徐嘉祥均設籍在臺北
      市士林區○○○路41巷1弄5號5樓，有全戶戶籍資料查詢
      結果附卷可參（詳本院卷第58至61頁），足證被告與徐嘉
      偉、徐嘉祥關係甚為親近，從而，其所辯不知偽鈔，徐嘉
      偉、徐嘉祥、楊彥峰、林勃廷之偽造貨幣案件，與其無關
      云云，與常情不符，殊難採信。況被告前已因偽造貨幣案
      件經檢察官偵查，雖獲不起訴處分，然經該偵查教訓，應
      會更為謹慎辨別鈔票之真偽，而該張紙鈔因與真鈔之顏色
      明顯不同，被告行使時即為證人甲○○查覺，足證該張紙
      鈔很容易可分辨其真偽，被告竟辯稱不知，亦難採信。
（四）綜上所述，被告所辯均不足採信，本件事證明確，應依法
      論科。
二、按以偽造之紙幣購買物品，如該店登時發現為偽造，則行使
    行為尚屬未遂，最高法院20年上字第1911號判例可資參照。
    本件被告持扣案偽造千元紙鈔向「悟饕池上飯包店」店員甲
    ○○行使，因登時被發現而未得逞，核其所為，係犯刑法第
    196條第3項、第1項前段之行使偽造通用紙幣未遂罪。起訴
    書認被告係觸犯同條第1項行使偽造之通用紙幣既遂罪，於
    法尚有未洽，惟既未遂乃犯罪之階段行為，是毋庸變更起訴
    法條，附此敘明。又被告已著手於行使偽造紙幣犯罪行為之
    實施，旋為甲○○發覺而不遂，為未遂犯，應依刑法第25條
    第2項之規定減輕其刑。再被告以偽造通用紙幣冒充真幣行
    使，性質上當然含有詐欺之成分，已為行使偽造通用紙幣之
    行為吸收，不另論以詐欺罪（最高法院42年台上字第410號
    判例意旨參照）。爰審酌被告前已因行使偽造貨幣罪，經臺
    灣桃園地方法院檢察署檢察官為不起訴處分後，竟仍存僥倖
    之心，再次使用偽鈔，擾亂社會金融秩序，且犯後否認犯行
    ，態度不佳，併其生活狀況、品行、智識程度、犯罪之動機
    、手段等一切情狀，量處如主文所示之刑，以示懲儆。
三、扣案之號碼EB716225XQ千元通用紙鈔1張，確屬偽造之通用
    紙幣，已如前述，不問屬於犯人與否，應依刑法第200條之
    規定宣告沒收之。
據上論斷，應依刑事訴訟法第299條第1項前段，刑法第196條第1
項、第3項、第25條、第200條，刑法施行法第1條之1第1項、第
二項前段，判決如主文。
本案經檢察官賴慶祥到庭執行職務。
中　　華　　民　　國　　96　　年　　12　　月　　31　　日
                  刑事第二庭審判長法  官  黃永勝
                                  法  官  楊坤樵
                                  法  官  張育彰
以上正本證明與原本無異。
如不服本判決應於收受本判決後10日內向本院提出上訴書狀，並
應敘述具體理由。若未敘述理由者，應於上訴期間屆滿後20日內
向本院補提理由書狀(均須按他造當事人之人數附繕本)。
                                  書記官　林慶生
中　　華　　民　　國　　97　　年　　1　　月　  　2　　日
附錄本案論罪科刑法條全文：
中華民國刑法第196條
行使偽造、變造之通用貨幣、紙幣、銀行券，或意圖供行使之用
而收集或交付於人者，處3年以上10年以下有期徒刑，得併科5千
元以下罰金。
收受後方知為偽造、變造之通用貨幣、紙幣、銀行券而仍行使，
或意圖供行使之用而交付於人者，處5百元以下罰金。
第1項之未遂犯罰之。
